最高法院刑事判決　　　　　　　九十四年度台上字第九００號
　　上　訴　人　台灣高等法院檢察署檢察官
　　被　　　告　乙 ○ ○
　　　　　　　　　　　　　路2.
　　　　　　　　甲 ○ ○
　　　　　　　　　　　　　號
　　　　　　　　丙○○○
　　　　　　　　　　　　　號
　　　　　　　　丁 ○ ○
　　　　　　　　　　　　　泉州.
　　共　　　同
　　選任辯護人　林 辰 彥律師
　　　　　　　　黃 淑 怡律師
　　　　　　　　張 凱 輝律師
上列上訴人因被告等常業詐欺等罪案件，不服台灣高等法院中華
民國九十三年八月二十四日第二審更審判決（九十二年度重上更
(四)字第八一號，起訴案號：台灣桃園地方法院檢察署八十三年度
偵字第八三七八、九０四三號），提起上訴，本院判決如下：
    主  文
原判決撤銷，發回台灣高等法院。
    理  由
本件原判決撤銷第一審關於被告乙○○、甲○○、丙○○○、丁
○○部分論罪科刑之判決，改判分別諭知被告等均無罪，固非無
見。
惟查關於食品衛生之管理，依食品衛生管理法第九條之規定，其
主管機關在縣（市）為縣（市）政府，又依同法第二十四條至第
二十六條（民國八十九年二月九日修正前第二十五條至第二十七
條）之規定，關於食品之查驗及取締，縣（市）政府為主要之執
行機關。查本件新竹縣政府（衛生局）為食品衛生管理之主管機
關，其依法本於職權所為專業之判斷，為其業務上之職權行使，
應認有證據能力，至其證明力之強弱，則屬事實審法院證據判斷
之範疇，此與由法院或檢察官選任之鑑定人，就某專業領域之事
項為鑑定時，應履行法定之程序不同，原判決援引刑事訴訟法第
一百九十八條、第二百零二條之規定，認本件新竹縣政府衛生局
八十三年八月十五日（八三）新縣衛七字第六九八０號函示之檢
驗結果，無證據能力，其法律見解，難謂允當。又本件所查獲豬
隻之屠體、內臟等，如有證據足以證明有變質或腐敗之情形，致
危害人體之健康者，自有修正前食品衛生管理法第三十二條第一
項第一款之適用，本不以該查獲豬隻之屠體、內臟等物，是否兼
有染有病原菌等同法第十一條第二款至第九款所規定之情形為必
要。本件行政院衛生署八十三年七月十五日衛署食字第八三０四
二八八七號函新竹縣衛生局、桃園縣衛生局之說明，係認本件查
獲之豬屠肉等檢驗不具意義，無需送驗，應依屠宰衛生檢查規則
第十四條第五十八款應廢棄不得供食用云云，並未認定本件查獲
豬隻之屠體、內臟等物，即非修正前食品衛生管理法所稱有害人
體健康之變質或腐敗之「食品」，原判決理由內以行政院衛生署
上開函內表示本件查獲之病死豬屠肉，無需送驗，資為被告等有
利之判斷，亦與卷證資料不盡相符。另本件查獲豬隻之屠體及內
臟等物，是否有變質或腐敗之情形，致危害人體之健康，並不以
「肉質之顏色」為單一判斷標準，原判決理由內以證人李錕宗於
第一審法院八十六年度易字第一四二六號之證言（見原判決第一
五頁）為被告等有利之判斷，亦與一般經驗法則有違。因本件被
告等是否有常業詐欺之罪責（檢察官上訴意旨認被告等分別與已
判決確定之邱美惠、劉邦川，或黃政寧、溫玉燈、黃政榕，或文
運芳等人所犯常業詐欺罪為共同正犯，應論以常業詐欺罪責，認
本件檢察官上訴意旨係對被告等涉犯常業詐欺罪責提起上訴），
以被告等是否成立販售腐敗或變質之「食品」（豬肉），致危害
人體健康為前題，而本件原判決關於被告等是否成立修正前食品
衛生管理法第三十二條第一項第一款之罪，其論斷既有如上之不
當，致原判決關於被告等不成立常業詐欺罪之論斷，已失依據，
本院無從為當否之判斷。檢察官上訴意旨指摘原判決不當，尚非
全無理由，應認原判決關於被告等常業詐欺部分仍有撤銷發回更
審之原因。至被告等牽連所犯修正前食品衛生管理法第三十二條
第一項第一款部分，亦應併予發回，合予指明。
據上論結，應依刑事訴訟法第三百九十七條、第四百零一條，判
決如主文。
中　　華　　民　　國　九十四　年　　二　　月  二十四  日
                      最高法院刑事第六庭
                          審判長法官  莊　登　照
                                法官  洪　明　輝
                                法官  黃　一　鑫
                                法官  魏　新　和
                                法官  林　秀　夫
      本件正本證明與原本無異
                                      書  記  官
中　　華　　民　　國　九十四　年　　三　　月　　三　　日
                                                      v
